臺灣基隆地方法院民事判決
108年度訴字第266號
原      告  朱緯騏  

訴訟代理人  楊思勤律師
            廖聖堂  
被      告  潘秋屘  

訴訟代理人  陳珍焱  
上列當事人間請求回復原狀事件，本院於民國111年6月23日言詞
辯論終結，判決如下：
    主  文
被告應按附件一所示之修復方式，將門牌號碼基隆市○○區○○街○○
○巷○○號底一層房屋之露臺修復至不漏水。
被告應給付原告新臺幣參拾參萬貳仟捌佰玖拾貳元，及自民國一
百一十一年四月六日起至清償日止，按年息百分之五計算之利息
。
原告其餘之訴駁回。
訴訟費用由被告負擔百分之九十五，餘由原告負擔。
本判決第二項得假執行。
    事實及理由
一、原告起訴主張：
(一)原告係基隆市○○區○○段0000○號建物(即門牌號碼基隆市○○區
    ○○街00巷00號底二層房屋，下稱系爭底二層房屋)之所有權
    人，被告則係位於系爭底二層房屋上方基隆市○○區○○段0000
    ○號建物(即門牌號碼基隆市○○區○○街00巷00號底一層房屋，
    下稱系爭底一層房屋，與系爭底二層房屋合稱系爭房屋)之
    所有權人。系爭底一層房屋室外露臺(下稱系爭露臺)地面防
    水層(下稱系爭防水層)因被告疏未維護、修繕，自民國108
    年間起迭有露臺積水沿系爭底二層房屋前陽台燈座管線向下
    滲漏至系爭底二層房屋(下稱系爭漏水)，造成系爭底二層房
    屋室內即系爭露臺下方之客廳天花板、牆壁油漆脫落、壁癌
    孳生及地面磁磚污損，經原告多次促請被告修繕未果，又經
    尚沅工程行檢測人員楊鈞霖至系爭房屋現場檢測系爭漏水成
    因，查知系爭漏水係因系爭防水層失效所致，而將系爭露臺
    修復至不漏水之工程項目暨費用如附件一之估價單(下稱系
    爭附件一估價單)所示；至系爭底二層房屋室內其餘因系爭
    漏水所受損害之修復項目暨費用，另經尚沅工程行鑑定如附
    件二之估價單(下稱系爭附件二估價單)所示，修復費用共新
    臺幣(下同)77,700元(含5%稅負)；再依台北市結構工程工業
    技師公會(下稱台北市結構工程公會)鑑定報告(下稱系爭結
    構安全鑑定報告)之鑑定結果所示，系爭底二層房屋樑柱因
    系爭漏水長期發生而鏽蝕，已危及系爭底二層房屋之結構安
    全，須於系爭露臺前開防水工程完成後，繼續施作系爭底二
    層房屋結構修復補強工程，其施作項目暨費用則如附件三之
    詳細價目表(下稱系爭價目表)所示，施作費用共255,192元
    ；另系爭漏水發生迄今，原告飽受系爭底二層房屋漏水之困
    擾，精神痛苦不堪，爰依侵權行為損害賠償之法律關係請求
    被告依系爭附件一估價單之工程項目暨費用將系爭露臺修復
    至不漏水，並賠償原告所有系爭底二層房屋因系爭漏水所受
    損害合計432,892元(包含系爭底二層房屋修復費用77,700元
    、結構施作補強費用255,192元及精神慰撫金10萬元)。
(二)對被告抗辯所為之陳述：
　　原告於91年8月間購入系爭底二層房屋時，發現該屋有滲漏
    水情形，原告父親遂為加強防漏水而自費協助被告修復系爭
    露臺之漏水，而原告父親當時就該露台地面磁磚汰舊換新，
    並施作防水層，嗣系爭底二層房屋即未漏水，又自前開露臺
    防水工程施作完成後，迄至系爭底二層房屋於106、107年間
    再有漏水情形，已近20年，其間關於系爭露臺之維護、修繕
    ，本應由其所有權人即被告負責；另原告於91年8月間購入
    系爭底二層房屋時，該屋已有被告所指露臺增建鐵皮屋頂之
    違章建物存在，原告不知係何人所建造，被告在系爭房屋居
    住時間較原告為久，理應知悉，被告現始推諉前開違建係原
    告所搭建，實為無理。
(三)並聲明：
  1.被告應將其所有系爭底一層房屋之系爭露臺，依系爭附件一
    估價單所示方式修復至不漏水。
  2.被告應給付原告432,829元，及自原告111年3月25日民事聲
    請暨準備書狀繕本送達被告翌日起至清償日止，按年息5%計
    算之利息。
二、被告則聲明請求駁回原告之訴，並答辯略以：
　　依被告委請寬禾工程行至系爭房屋現場鑑定系爭漏水原因所
    出具之鑑定檢測報告書(下稱系爭檢測報告書)測試結果所示
    ，系爭漏水係自系爭露臺地面向下滲漏至系爭底二層房屋前
    陽台天花板上燈座電線管口，再自該電線管口滲漏至系爭底
    二層房屋室內，而系爭房屋共用之排水管(下稱系爭排水管)
    經檢測尚能正常排水，並無破裂或堵塞現象，足見本件臺灣
    省土木技師公會(下稱土木技師公會)所出具之鑑定報告(下
    稱系爭漏水鑑定報告)就系爭漏水所為「通往公用排水之進
    人口已經堵塞公有排水管線所以導致原告與被告共同使用樓
    板積水導致房屋漏水」等語之鑑定結論，實屬謬誤。又原告
    前於91年8月間購入系爭底二層房屋時，原告父親為加強該
    屋屋頂之防漏水，經被告同意其自費派員至系爭底一層房屋
    修復系爭露臺地面磁磚，詎原告父親施工時偷工減料，致系
    爭露臺地面磁磚施作完成後之高度竟較原先之露臺地面矮約
    3公分，而原告父親除未將前開高低差予以順平，且於更換
    該露臺磁磚時僅以矽膠黏合，未一併施作防水塗層，歷經多
    年風吹日曬，黏合作用早已失效；另原告違法在系爭底二層
    房屋原先為室外之露臺增建鐵皮屋頂，將該室外露臺變更為
    室內建物，亦未妥善處理排水及防水措施，始為日後系爭防
    水層失效致生系爭漏水之原因，故系爭漏水既係因上開可歸
    責於原告之事由所致，則原告請求被告將系爭露臺修復至不
    漏水暨請求被告賠償系爭底二層房屋修復費用及結構補強費
    用，均無理由。
三、經查，原告係系爭底二層房屋之所有權人，被告則係位於系
    爭底二層房屋上方系爭底一層房屋之所有權人；又系爭底二
    層房屋室內客廳天花板自108年間起有滲漏水之情形等事實
    ，有系房屋之第一類建物登記謄本、系爭底一層房屋公務用
    謄本及系爭底二層房屋現場照片在卷可稽，且為兩造所不爭
    執，應堪信為真實。
四、按專有部分、約定專用部分之修繕、管理、維護，由各該區
    分所有權人或約定專用部分之使用人為之，並負擔其費用，
    公寓大廈管理條例第10條第1項定有明文。次按因故意或過
    失，不法侵害他人權利者，負損害賠償責任；土地上之建築
    物或其他工作物所致他人權利之損害，由工作物之所有人負
    賠償責任。但其對於設置或保管並無欠缺，或損害非因設置
    或保管有欠缺，或於防止損害之發生，已盡相當之注意者，
    不在此限，民法第184條第1項前段、第191條第1項分別定有
    明文。又民法第191條第1項所謂設置有欠缺，係指土地上之
    建築物或其他工作物，於建造之初即存有瑕疪而言。所謂保
    管有欠缺，係指於建造後未善為保管，致其物發生瑕疪而言
    (最高法院50年台上字第1464號判例意旨參照)。而民法第19
    1條第1項所謂之土地上之工作物，係指以人工作成之設施，
    建築物係其例示。至建築物內部之設備如天花板、樓梯、水
    電配置管線設備等，既屬建築物之成分，自為建築物之一部
    。因此除非工作物所有人能舉證證明民法第191條第1項但書
    所示之情形存在，得免負侵權行為損害賠償責任外，因土地
    上之工作物造成他人之損害，即依法推定工作物所有人有過
    失，而應負侵權行為損害賠償責任。經查：
(一)本件經原告、被告分別委託尚沅工程行楊鈞霖、寬禾工程行
    方韋翔二位檢測人員，並於111年3月10日會同兩造共同在系
    爭房屋現場檢測系爭漏水發生原因及其修復方式暨費用，經
    楊鈞霖、方韋翔二位檢測員採取先在系爭露臺地面以水淹方
    式加紅色色素後等候4小時，再以FLIR高階E54熱成像攝影機
    確定漏水處及漏水範圍、以Kett HI.520-2混凝土水分計，
    利用非破壞高周波檢測法測試泥土含水率，另以鏡頭及蛇管
    穿入排水孔處以便觀察系爭排水管內有無破裂、堵塞情形之
    方法測定，檢測結果為系爭底二層房屋室內客廳平頂測試後
    含水率較測試前為高，且天花板有明顯紅色出水痕跡浮現，
    其漏水位置經確認為系爭底二層房屋前陽台燈座管線，漏水
    走向該屋室內客廳天花板處，其漏水源頭即該處相對位置上
    方之系爭露臺地面，至系爭排水管經觀察尚無破裂或堵塞之
    現象等節，有尚沅工程行出具之111年3月22日漏水檢測書面
    說明及寬禾工程行出具之系爭檢測報告書(均含檢測圖片)在
    卷足稽。另前開檢測人員楊鈞霖、方韋翔並於本院言詞辯論
    期日到庭具結證稱「(問：提示被告111年4月6日答辯狀所附
    漏水鑑定檢測報告，這是兩位做的？)證人楊鈞霖答：這是
    寬禾工程行做的報告，但我也認同，所以也簽名。我們一起
    到場做檢測的。」、「(問：根據兩位證人檢測漏水原因為
    何？)證人楊鈞霖答：排水管裡面不會有水進去，單純是地
    板泡水；證人方韋翔答：排水管我們有管內探視鏡看，基本
    上是沒有問題，因為我們會去看管線怎麼走，如果有異味的
    話，鏡頭有燈光，裡面沒有看出裡面有明顯的破損。我們檢
    測地板的部分，我們已經把排水管都封起來的，所以排水管
    裡不會有紅色的水，所以跟排水管沒有關係。」、「(問：
    依兩位證人檢測結果，被告房屋陽台地面漏水，係因防水層
    年久自然失效或當初施作陽台磁磚或防水層有瑕疵所致？)
    證人楊鈞霖、方韋翔答：是施作後年久自然失效，防水層有
    一定的年限，就算是目前的新建案，防水材質較好，也才保
    固5年而已，20幾年前的防水材料、工法不如現在，防水層
    不可能維持20年。」等語(見本院111年6月23日言詞辯論筆
    錄)，衡諸前開二名檢測人員均具備鑑定漏水原因之專業能
    力及經驗，經現場會勘後，按現場實際狀況，輔以前開科學
    儀器檢測後所為鑑定結果，應可採信，而兩造對於證人楊鈞
    霖、方韋翔就系爭漏水所為前開檢測過程及結果，亦未予爭
    執，堪認被告所有系爭底一層房屋專用部分之系爭露臺之系
    爭防水層因年久失修而失效，致系爭露臺地面積水沿系爭底
    二層房屋前陽台燈座管線向下滲漏至系爭底二層房屋之平頂
    即客廳天花板，確為系爭漏水之成因。又被告既為系爭底一
    層房屋之所有權人，就系爭底二層房屋室內漏水係因該屋上
    方即系爭底一層房屋專用部分之系爭露臺地面防水層失效之
    瑕疵，本應善盡保管之注意義務，而其又未提其他證據證明
    其對於上開工作物之設置或保管已盡相當之注意，以防止損
    害之發生，則被告就系爭防水層前開失效之瑕疵所造成之他
    人損害，自應依法推定有過失，而應就系爭底二層房屋漏水
    情形，負侵權行為之損害賠償責任。
(二)被告雖辯稱原告前於91年8月間購入系爭底二層房屋時，原
    告父親曾經被告同意派員至系爭底一層房屋修復系爭露臺磁
    磚以加強系爭底二層房屋屋頂之防漏水，詎原告父親施工時
    偷工減料，致系爭露臺磁磚施作完成後之高度較原先之露臺
    地面矮約3公分，而原告父親除未將前開高低差予以順平，
    且於更換該露臺磁磚時僅以矽膠黏合，未一併施作防水塗層
    ，另原告違法在系爭底二層房屋原先在室外之露臺增建鐵皮
    屋頂，將該室外露臺變更為室內建物，亦未妥善處理排水及
    防水措施，均為日後系爭防水層失效致生系爭漏水之原因，
    是系爭漏水實係因上開可歸責於原告之事由所致云云；然查
    ，由證人楊鈞霖、方韋翔於本院證稱「(問：被告有無稱地
    板當初是原告爸爸做的？)證人楊鈞霖答：有。」、「(問：
    依兩位證人檢測結果，被告房屋陽台地面漏水，係因防水層
    年久自然失效或當初施作陽台磁磚或防水層有瑕疵所致？)
    證人楊鈞霖、方韋翔答：是施作後年久自然失效，防水層有
    一定的年限，就算是目前的新建案，防水材質較好，也才保
    固5年而已，20幾年前的防水材料、工法不如現在，防水層
    不可能維持20年。」、「(被告訴訟代理人問：系爭陽台的
    磁磚是不是有縫隙，敲起來是空心的聲音，而且洩水坡度有
    問題？)證人楊鈞霖、方韋翔答：系爭陽台洩水坡度有問題
    ，但是與本件漏水沒有關係。水泥和磁磚本來就沒有防水功
    用，磁磚敲擊起來有聲音這部分，沒有辦法判斷是否是當初
    施工的問題，因為當時水泥沙是在戶外，會有氧化的問題，
    會被侵蝕，所以會產生磁磚和地面間的縫隙，但是跟漏水也
    沒有關係；證人方韋翔另答：磁磚和地面有縫隙，該處比較
    容易積水，但若防水層若有效也不會因此漏水。」、「(被
    告訴訟代理人問：測水的漏水點是否是原告系爭房屋增建外
    露臺處？)證人楊鈞霖答：這與增建沒有關係，就算原告沒
    有增建，該滴水處也是陽台，陽台的天花板本來就不能漏水
    ，原告只是在露臺下方也就是原告的陽台前緣家鐵皮，與系
    爭露臺的防水層沒有關係；證人方韋翔答：增建和露臺防水
    層漏水是兩件事情。」等語(見前揭言詞辯論筆錄)，堪認系
    爭露臺地面磁磚於91年8月間經更換重新鋪設，及系爭底二
    層房屋原在室外之露臺經增建鐵皮屋頂而變更為室內建物，
    確均非系爭漏水發生之原因，亦與系爭防水層失效間無因果
    關係。況依證人楊鈞霖、方韋翔前開證述，可見防水層有一
    定之使用年限，且過去之防水材料、工法均不如現今，防水
    層亦不可能長年維持而不失效，是自原告父親於91年間更換
    鋪設系爭露臺地面磁磚，迄至系爭露臺於108年間發生漏水
    情形，已有10餘年，又被告為系爭底一層房屋之所有權人，
    關於系爭防水層之維護、修繕既即本應由被告負責，自不能
    將系爭防水層失效之瑕疵歸責於原告，是被告前開所辯，委
    無可採。
(三)再查，關於將系爭露臺修復至不漏水之修復項目(含單位、
    數量)及費用(含單價、總額)，業經證人楊鈞霖依上開漏水
    鑑定結果另出具系爭附件一估價單所示，並據證人楊鈞霖、
    方韋翔證稱「(問：兩位證人檢測出的上開漏水問題要如何
    處理？)證人楊鈞霖答：地板要整個打掉，跟估價單內容一
    樣。」、「(問：依原告聲請暨準備書狀所附附表一以尚沅
    工程行估價單所示之工法是否可以修復系爭陽台至不漏水？
    )證人方韋翔答：可以。」、「(問：這樣的估價是否合理？
    )證人方韋翔答：這樣的估價合理，沒有過高的問題。」等
    語(見前揭言詞辯論筆錄)，堪認系爭附件一估價單所示修復
    項目及費用確可將系爭露臺之漏水予以修復，是原告請求被
    告依系爭附件一估價單所示修復方式，將系爭露臺修復至不
    漏水，自無不合，應予准許。至本院前依兩造合意囑託土木
    技師公會就系爭底一層房屋專用部分之系爭露臺、系爭底二
    層房屋之漏水原因、修復方法及修復所需費用等事項進行鑑
    定，經該會派員林傳鐙、陳公越二位土木技師會同兩造至現
    場進行二次會勘，並照相及作測試檢查，其鑑定結果固認：
    「鑑定人判斷共用樓板排水不佳，是原本通往公用排水之進
    人口已經堵塞公有排水管線所以導致原告與被告共同使用樓
    板積水導致房屋漏水」、「共同使用之原告房屋頂樓板，由
    於無排水之進入口勢必無法排水導致房屋漏水，為造成漏水
    之主要原因」，修復方式則為「從以上結論得到原告與被告
    共同使用樓板排水不良好，導致房屋漏水問題，必須從原告
    房屋頂樓板表面層之排水方向修改並且必須做好防水處理，
    阻止排水滲入混凝土中，將排水導向露台外房屋側面牆壁外
    流出，用專用管線向下流入基隆港排水系統中即防止樓板積
    水導致漏水」等語，有系爭漏水鑑定報告附卷可稽；然查，
    觀諸前開鑑定報告之內容，土木技師公會之鑑定技師並未提
    出其等至系爭房屋現場會勘時鑑定系爭漏水原因所使用之儀
    器或方法，無從認定前開鑑定技師就系爭漏水成因判斷之精
    確性；且查，證人楊鈞霖、方韋翔依其等至系爭房屋現場以
    前揭儀器及方法測試系爭漏水所為檢測之結果，均未認定系
    爭漏水與系爭排水管堵塞排水不良有何關聯，復到庭證稱：
    「(問：臺灣省土木技師公會鑑定意見書之九鑑定分析結果
    與建議：㈠鑑定結果與結論第3點上載『鑑定人判斷共用樓板
    排水功能不佳，是原本通往公用排水之進入口已經堵塞公有
    排水管所以導致原告與被告共同使用樓板積水導致房屋漏水
    』，對此有何意見？〈提示土木技師鑑定意見〉一開始我們先
    對鑑定報告D2相片中水槽左下方地上之排水口灌水，也對相
    片中右方通往陽台之鋁製玻璃門內的地板排水口灌水，樓下
    原告所有之系爭房屋都沒有漏水情形，我們才把排水口塞住
    ，在陽台地面積紅色的水，原告所有的房屋就開始滲漏紅色
    的水，可見是陽台地板防水功能失效，後來我們積水測試做
    完之後，也是由相片中的地排洩水，原告的房屋並無因此漏
    水，而且我們有用管內探試鏡去檢查上開兩個地排管路都沒
    有問題。」等語(見前揭言詞辯論筆錄)，益徵系爭漏水並非
    系爭排水管堵塞排水不良致系爭露臺積水所造成，準此，系
    爭漏水鑑定報告就系爭漏水原因所為鑑定意見，要難採信，
    附此敘明。
五、復按不法毀損他人之物者，被害人得請求賠償其物因毀損所
    減少之價額；又負損害賠償責任者，除法律另有規定或契約
    另有訂定外，應回復他方損害發生前之原狀。因回復原狀而
    應給付金錢者，自損害發生時起，加給利息。第一項情形，
    債權人得請求支付回復原狀所必要之費用，以代回復原狀。
    民法第196條、第213條定有明文；而被害人依民法第196條
    請求賠償，並不排除民法第213條至第215條之適用。本件被
    告係系爭底一層房屋之所有權人，該屋之維護及修繕，均係
    被告之義務，惟因被告未盡其修繕系爭露臺防水層失效瑕疵
    之義務，致原告所有系爭底二層房屋漏水，業經認定如前，
    堪認兩者間存有相當因果關係，是被告自應就原告所受損害
    ，負賠償責任。至被告所辯系爭漏水係因可歸責於原告之原
    因而發生云云，要無可採，已如前述，是被告辯稱其就原告
    所有系爭底二層房屋所受損害不負賠償責任云云，核無足取
    。茲就原告請求之項目及金額應否准許，分述如下：
(一)系爭底二層房屋之修復費用：
　　系爭漏水係因系爭底一層房屋之系爭露臺地面防水層失效之
    瑕疵所致，而系爭底二層房屋因前開漏水所致損害位置，為
    系爭底二層房屋室內位處系爭露臺正下方之客廳天花板等情
    ，業經證人楊鈞霖、方韋翔在系爭房屋現場檢測明確，並分
    別出具書面報告如前，且有系爭底二層房屋現況照片所示呈
    現因滲漏所致天花板壁癌孳生及油漆剝落等損壞狀況，是系
    爭底二層房屋確係因系爭底一層房屋上開漏水原因而受有損
    害之事實，堪以認定；被告既為系爭底一層房屋之所有權人
    ，自應善盡保管之注意義務，而被告未妥適維護其所有之系
    爭底一層房屋之系爭露臺地面防水層，致原告所有系爭底二
    層房屋受有損害，則原告依前開規定，請求被告賠償修復系
    爭底二層房屋所需費用，即屬有據。又查，系爭底二層房屋
    受損所須施作項目為天花板鋼筋生鏽、牆面局部壁癌油漆處
    理(含脫漆剔除、鋼筋生鏽區域局部敲除、鋼筋除鏽處理、
    敲除區域水泥粉光、壁癌刨除至底層、防水材料施作、油漆
    底面處理、批土油漆等細項)：一式、62,000元；天花板輕
    鋼架損害復原：一式、12,000元，修復金額共77,700元(含5
    %稅負)等節，有證人楊鈞霖所出具前揭漏水檢測書面說明後
    附系爭附件二估價單在卷可憑。按上開回復原狀之項目及費
    用，除核與系爭底二層房屋之受損位置及情形相符，並均係
    證人楊鈞霖依其專業所為判斷，而足為本件回復原狀必要費
    用之認定依據。準此，原告請求被告賠償其所有系爭第二層
    房屋因系爭漏水受損之修復金額77,700元，即屬有據。
(二)系爭底二層房屋結構施作補強費用：
　　本件經本院依兩造合意囑託台北市結構工程公會就原告所有
    系爭第二層房屋是否因系爭漏水致該屋樑柱受損而影響其結
    構安全及修復樑柱暨結構安全問題之方式、費用等事項進行
    鑑定，經該會鑑定技師於109年12月10日會同兩造至現場進
    行會勘進行試驗調查，其鑑定結果為：「本案標的物基隆市
    ○○區○○街00巷00號底二層，因長期平頂上方漏水，造成梁(
    樑)之鋼筋鏽蝕，致使鋼筋斷面折減進而影響標的物之結構
    安全，需針對梁(樑)構件進行修復補強；另於鑑定現勘當日
    ，標的物柱構件未有鏽蝕情況，尚未因漏水而影響其構件強
    度，惟漏水情況不根治之情況下，仍對柱構件之鋼筋鏽蝕之
    疑慮，將影響標的物之結構安全」，其修復補強項目及費用
    如系爭價目表所示，修復費用共255,192元，另其施工步驟
    則為「1.先期表面處理將混凝土表面鬆動部分全面清除；2.
    所有裂縫以低速低壓注入工法修復；3.粉刷層打毛至RC結構
    體以利膠結材接著；4.依設計需求將鋼板裁切及鑽孔，並以
    化學毛栓固定鋼板，化學毛栓之間距依設計要求配置；5.以
    EPOXY封塞劑彌封並預留注入孔及透氣口；6.以持續性低壓
    低速灌注特配EPOXY之膠結材料，灌注時應以由下往上之順
    序為原則；7.鋼板表面之鐵鏽去除，並以EPOXY漆作防鏽處
    理」等節，有系爭結構安全鑑定報告(含調查記錄表、照片
    說明表、系爭價目表及施工步驟圖說等)附卷足稽，參諸該
    鑑定報告內容係臺北市結構工程公會鑑定人至系爭房屋現場
    實地勘查，本於其專業知識而作成，應屬可採；是本件經結
    構工程公會鑑定人於會勘期日在現場鑑驗，既認原告所有系
    爭底二層房屋平頂因該屋上方漏水長期向下滲漏，造成樑柱
    部分裸露鏽蝕或有鏽蝕之虞；又系爭底二層房屋平頂即室內
    天花板發生漏水之原因，係系爭地一層房屋之系爭防水層失
    效所致，而被告為系爭地一層房屋所有權人，就系爭防水層
    有維護、修繕之義務，乃應就原告所有系爭底二層房屋因系
    爭防水層失效所生系爭漏水所生損害負賠償責任等節，已如
    前述，堪認系爭第二層房屋結構受損或有受損之虞與系爭漏
    水間有相當因果關係，被告自應就前揭施作系爭第二層房屋
    結構補強工程所須支出之必要費用負賠償之責，則原告請求
    被告給付結構工程公會所鑑定修復系爭第二層房屋因系爭漏
    水所受房屋結構損害即結構施作補強費用共255,192元，亦
    屬有據。
(三)精神慰撫金：
　　按不法侵害他人之身體、健康、名譽、自由、信用、隱私、
    貞操或不法侵害其他人格法益而情節重大者，被害人雖非財
    產上之損害，亦得請求賠償相當之金額。民法第195條第1項
    前段定有明文。又不法侵害他人居住安寧之人格利益，如其
    情節重大，被害人非不得依民法第195條第1項規定請求賠償
    相當之金額(最高法院92年度台上字第164號判決意旨參照)
    。本件原告雖主張其因系爭底二層房屋漏水，受有精神上痛
    苦，請求被告賠償精神慰撫金10萬元云云。惟查，系爭底二
    層房屋滲漏水處主要為系爭露臺正下方之客廳天花板，而非
    臥房、浴室等處所，故原告之生活固因系爭漏水狀況而生困
    擾、不便，惟尚可維持其睡眠、休息、洗滌、洗漱等正常起
    居，且依系爭底二層房屋因漏水所生損害情狀，多為天花板
    壁面油漆剝落而斑駁，有原告所提出系爭底二層房屋現場照
    片及系爭漏水鑑定報告卷附系爭底二層房屋現況照片在卷足
    參，堪認系爭底二層房屋之居住環境應未因漏水而達無法居
    住之程度，是本件系爭房屋雖有前述漏水情況，然以漏水之
    範圍、位置、期間，尚無從證明漏水情況係積極、嚴重影響
    其居住安寧之事由，難認與民法第195條第1項前段不法侵害
    他人居住安寧之人格利益情節重大規定相符，是原告請求被
    告賠償10萬元之精神慰撫金，於法無據，應予駁回。
(四)綜上，原告就其所有系爭底二層房屋因系爭漏水所受損害，
    請求被告賠償回復原狀之修復費用共332,892元【計算式：7
    7,700元＋255,192元＝332,892元】，為有理由，應予准許；
    逾此部分之請求，為無理由，應予駁回。
六、末按給付無確定期限者，債務人於債權人得請求給付時，經
    其催告而未為給付，自受催告時起，負遲延責任；其經債權
    人起訴而送達訴狀，或依督促程序送達支付命令，或為其他
    相類之行為者，與催告有同一之效力。遲延之債務，以支付
    金錢為標的者，債權人得請求依法定利率計算之遲延利息。
    應付利息之債務，其利率未經約定，亦無法律可據者，週年
    利率為百分之5，民法第229條第2項、第233條第1項前段及
    第203條分別定有明文。本件原告請求被告給付損害賠償額
    之債權，並無確定期限，應自被告受催告時起，始負遲延責
    任。從而，原告請求被告給付前開損害賠償金額，及自被告
    向本院具狀提出111年4月6日民事答辯狀之日即111年4月6日
    起至清償日止，按年息5%計算之利息，核屬有據。
七、綜上所述，原告依侵權行為損害賠償之法律關係，請求被告
    按系爭附件一估價單所示修復方式，將被告所有系爭底一層
    房屋專用部分之系爭露臺修復至不漏水，並請求被告給付系
    爭底二層房屋回復原狀修復費用共332,892元，及自111年4
    月6日起至清償日止，按年息5%計算之利息，為有理由，應
    予准許；逾此部分之請求，則無理由，應予駁回。
八、本判決第二項所命被告給付之金額未逾50萬元，依民事訴訟
    法第389條第1項第5款規定，應依職權宣告假執行，爰依職
    權宣告之。
九、本件事證已經明確，兩造其餘主張陳述及所提之證據，經本
    院斟酌後，認與判決結果不生影響，爰不一一論述，附此敘
    明。
十、據上論結，本件原告之訴為一部有理由，一部無理由，依民
    事訴訟法第79條、第87條第1項、第389條第1項第5款，判決
    如主文。
中　　華　　民　　國　　111 　年　　 7　　月　　22　　日
                  民事庭法　官　姚貴美　　　　　
以上正本係照原本作成。
對於本件判決如有不服，應於收受送達後20日內向本院提出上訴
書狀，敘述上訴之理由，上訴於臺灣高等法院，並按他造當事人
之人數附具繕本。如委任律師提起上訴者，應一併繳招上訴審裁
判費。 
中　　華　　民　　國　　111 　年　　8 　　月　　1 　　日
                        書記官　陳彥端